【裁判字號】    90,易,226
【裁判日期】    900829
【裁判案由】    傷害
【裁判全文】
臺灣雲林地方法院刑事判決                            九十年度易字第二二六號
    公  訴  人  臺灣雲林地方法院檢察署檢察官
    被      告  丁○○
                丙○○
                戊○○
                乙○○
右列被告等因傷害等案件，經檢察官提起公訴（九十年度偵字第三六二號），本院判
決如左：
    主  文
丁○○共同連續傷害人之身體，處有期徒刑伍月，如易科罰金，以參佰元折算壹日；
又以加害生命之事，恐嚇他人，致生危害於安全，處有期徒刑貳月，如易科罰金，以
參佰元折算壹日。應執行有期徒刑陸月，如易科罰金，以參佰元折算壹日。
丙○○共同傷害人之身體，處拘役伍拾玖日，如易科罰金，以參佰元折算壹日。
戊○○傷害人之身體，處有期徒刑參月，如易科罰金，以參佰元折算壹日。
乙○○無罪。
    事  實
一、丁○○、丙○○、戊○○及乙○○四人均係雲林縣西螺鎮新豐里新社果菜市場之
    菜販，於民國（下同）八十九年十二月九日下午二時二時五十分許，在上開果菜
    市場第五棟前，丁○○、丙○○二人與戊○○因賣菜攤位問題發生口角，丁○○
    基於傷害人身體之概括犯意，先夥同丙○○，出於共同傷害之犯意聯絡，與戊○○互毆，致戊○○受有腦震盪、後腦部、前胸部多處挫傷及紅腫、左下腿多處擦
    裂傷。此時在一旁觀看之菜販甲○○大喊：「大家在這裏賺錢作生意，不要打架
    」，並向前勸架要拉開丙○○，惟丁○○誤以為甲○○亦要加入互毆，即基於上
    開傷害之概括犯意，以徒手方式毆打甲○○，致甲○○受有左臂紅腫７×２公分
    、右小腿瘀青４×４公分、右腰瘀青４×３公分等傷害。又於戊○○遭丁○○、
    丙○○毆打受傷後，立即跑回其賣菜的車內取出其所有之西瓜刀一把，向丁○○
    右上臂揮砍一刀後立即逃逸，致丁○○受有右上臂肌肉斷裂１５×４×４公分之
    傷害。嗣同為上開果菜市場菜販之乙○○經人告知其兄甲○○遭人毆打，即從果
    菜市場第二棟趕赴現場欲救助其兄，惟於乙○○正要拉起甲○○之際，丁○○誤
    認乙○○亦是前來圍毆之人，竟自附近某攤販處隨手拾取香蕉刀二把，分持於雙
    手，口喊「幹你娘，給你死」云云，砍向乙○○，致乙○○受有左前胸部深化裂
    傷至肋骨部、左腕部割裂傷、左第四、五指肌腱及尺腕肌及靜脤及神經分枝斷裂
    等傷害，乙○○遽逢上述現時不法之侵害，基於防衛自己人身權利之意思，順手
    拾取他人所有鋁棒一支，抵擋丁○○之攻擊，並致丁○○受有頭部挫傷、左前額
    頭挫腫傷及右食指挫裂傷等傷害，後因丁○○手持之香蕉刀被乙○○以鋁棒打斷
    後，即向菜市場入口處逃逸，然於逃離約七、八步後，竟另起恐嚇之犯意，轉身
    向乙○○恫稱：「沒關係，大胖子我認識你，幹你娘，你若再讓我遇到一定要讓
    你死」云云，致乙○○心生畏懼。迄於同日下午六時三十五許經警循線查獲。
二、案經丁○○、戊○○、乙○○、甲○○訴由雲林縣警察局西螺分局移送臺灣雲林
    地方法院檢察署檢察官偵查起訴。
    理  由
壹、有罪部分
一、訊之被告戊○○，對於上開時地與被告丁○○、丙○○互毆後，繼而持西瓜刀砍
    傷被告丁○○之事實，於審理中坦白承認，核與被告丁○○、丙○○於警訊及偵
    查中陳述發生互毆及被告戊○○持西瓜刀傷人之情形相符，並有丁○○遭人砍傷
    之診斷證明書一紙在卷可憑。被告丁○○固坦承與被告戊○○及乙○○互毆之事
    實，惟矢口否認有何傷害告訴人甲○○及持刀傷害被告乙○○之犯行，辯稱：他
    並沒有毆打甲○○，而且是遭乙○○拿鋁棒毆打後，才從旁邊攤子抽出香蕉刀揮
    舞自衛云云。被告丙○○亦矢口否認有何參與毆打被告戊○○之犯行，辯稱：他
    是前往勸架，並未毆打戊○○云云。經查：
    （一）告訴人甲○○於警訊及偵審中均指稱：當天下午二時五十分許，不知為何
          原因丁○○與丙○○二人用拳頭毆打戊○○，他立即將雙方拉開並說「大
          家在這裏賺錢作生意不要打架」，說完後丁○○罵他「要你雞婆」並用腳
          踹他的肚子，丙○○並將他腰帶拉住摔倒在地上而被毆打等語，核與被告
          丙○○於警訊中陳稱：當時他看見丁○○與戊○○在打架，他上前勸架並
          將他們拉開，戊○○就以為他也要加入毆打，後來他是被前來勸架的李和
          盛拉開，在拉扯中他就抱著甲○○一起摔倒在地等語，就告訴人甲○○看
          見被告丁○○、丙○○、戊○○互毆後，上前勸架而被摔倒在地等情節，
          大致相符，且告訴人甲○○於勸架後確實受有如事實欄所載之傷害，亦有
          診斷證明書一紙在卷可憑，則告訴人甲○○指訴其係為上前勸架卻反遭被
          告丁○○毆打之事實，堪信為真，被告丁○○此部分所辯，顯不足採。
    （二）雖被告丁○○辯稱：當時他和丙○○、甲○○正在談話時，被告乙○○突
          然跑過來，手持鋁棒就朝他的頭部連續打了好幾下，他被打了意識不清楚
          ，只知道他的右手已經被砍傷了如不拿東西來抵抗會被乙○○一直打下去
          ，就從旁邊的機車上抽出刀子抵抗乙○○的攻擊，後來他的雙刀被打斷了
          ，就趕快向入口處跑云云。惟查，被告乙○○於警訊及審理均陳稱：因為
          他大嫂通知他說大哥甲○○被人毆打，他就從菜市場第二棟跑到第五棟前
          正要拉起甲○○之際，丁○○在他前面喊「幹你娘，給你死」，同時拿刀
          砍到他的左手腕關節處，他就趕快逃跑，跑了約五、六步時便跌倒，當他
          要爬起來時丁○○就再朝他的左胸砍一刀，這時他就隨手拾起一支鋁棒抵
          抗丁○○的亂刀砍殺，在用鋁棒抵抗時他的左下肚又被砍到，後來丁○○
          的雙刀被他用鋁棒打斷，便往後逃跑，他便持鋁棒追了幾步，但因流血不
          止所以停下來，此時丁○○看他停下來就再轉身恫嚇：「沒關係，大胖子
          我認識你，幹你娘你若再讓我遇到一定要讓你死」，說完就走了等語，核
          與告訴人甲○○於警訊及審理中陳述：戊○○砍完丁○○逃走後，他太太
          就向乙○○喊「你哥哥被人打了」，乙○○立即趕過來將他從地上拉起，
          此時他看見丁○○雙手各持一把香蕉刀往乙○○身上砍去，因為乙○○完
          全不知道事情的來龍去脈，一時來不及反應，便被丁○○持香蕉刀交叉砍
          殺等語，均相吻合，並有扣案之香蕉刀二支及診斷證明書一紙可資佐證，
          則綜觀被告丁○○在與被告乙○○在發生鬥毆之前，已經被告戊○○持西
          瓜刀砍傷右上臂並造成肌肉斷裂１５×４×４公分之傷口，此經被告程春
          進、戊○○於審理中陳述實在，而被告丁○○身高一百五十八公分、體重
          六十公斤，被告乙○○身高一百七十公分、體重九十五公斤，雙方身裁相
          差甚多，亦經本院當庭堪驗屬實，再雙方鬥毆後，被告丁○○僅受有左前
          額頭挫腫傷及右食指挫裂傷，被告乙○○竟受有左前胸部深化裂傷、左腕
          部割裂傷、左第四、五指肌腱及尺腕肌及靜脤及神經分枝斷裂等傷害，是
          於被告丁○○先前已遭被告戊○○砍傷右上臂，而後再遭身裁比其高大甚
          多之乙○○持鋁棒重擊頭部數下後，竟能再持香蕉刀反使被告乙○○受到
          比其嚴重甚多之傷勢，被告丁○○就雙方鬥毆情節之陳述，殊與常情不合
          其供述頗有疑義。況證人即當時行經現場之菜販黃清俊於審理亦中證稱：
          當時他載菜要進果菜市場，看到丁○○拿刀在追乙○○，乙○○右手按住
          左手好像流血的樣子，乙○○並沒有拿鋁棒等語，核與被告乙○○上開所
          述相同，是被告乙○○及告訴人甲○○之陳述，應堪採為此部分傷害事實
  之認定依據，足認被告乙○○確係於拉起其兄甲○○之際，突遭被告程春
          進以香蕉刀襲擊無疑，否則以被告丁○○已遭被告戊○○砍傷情形下，焉
          能造成身裁較為高大之乙○○受有如此嚴重之傷勢。
    （三）至被告丙○○雖辯稱當時他只是要上前勸阻被告丁○○與被告戊○○打架
          ，並沒有參與毆打戊○○之情事云云，然被告丙○○於警訊及偵審中均明
          白指訴，當時被告丙○○、丁○○確有聯手毆打他之事實，核與告訴人李
          和盛於審理中亦再次陳述，起先是丁○○與丙○○一起毆打戊○○，後來
          戊○○拿西瓜刀砍了丁○○一刀後就跑了等語相符，並有被告戊○○受傷
          之診斷證明書一紙在卷可憑，足認被告丙○○當時確有參與毆打被告廖貴
          章之犯行。
    （四）綜上所述，被告丁○○、丙○○所述，均屬事後卸責之詞，皆不足採。本
          件事證明確，被告戊○○、丁○○及丙○○之犯行已堪認定，應依法論科
          。
二、核被告丁○○所為，係犯刑法第二百七十七條第一項之普通傷害罪及刑法第三百
    零五條恐嚇罪；被告丙○○、戊○○均犯刑法第二百七十七條第一項之普通傷害
    罪。被告丁○○、丙○○共同傷害被告戊○○部分，有犯意聯絡及行為分擔，為
    共同正犯。又被告丁○○傷害戊○○、甲○○及乙○○犯行，時間緊接，觸犯構
    成要件相同之罪名，顯係基於概括犯意為之，應依連續犯規定從與丙○○共同犯
    罪可認情節較重之當次犯行論以一罪，並依法加重其刑。至被告戊○○先與被告
    丁○○、丙○○互毆，不敵後再持西瓜刀砍傷丁○○，其二次傷害行為，係在密
    接之時地實施，且均侵害相同法益，而各個舉止之獨立性薄弱，依一般社會觀念
    ，在時間差距上，難以強行區分，在刑法評價上，應視為數舉動之接續施行，應
    合為包括評價為一罪，故其屬接續犯。再被告丁○○所犯上開連續傷害及恐嚇二
    罪，犯意各別，行為不同，應分論併罰。爰審酌被告丁○○、丙○○、戊○○因
    小忿即起鬥毆，被告丁○○、戊○○並進而持刀傷人，且被告丁○○連續三次傷
    害他人，並被告戊○○坦承犯行，被告丁○○、丙○○否認犯罪等一切情狀，各
    量處如主文所示之刑，並諭知易科罰金之折算標準，被告丁○○部分並定其應執
    行刑。又按刑法第四十一條易科罰金之規定，已於九十年一月十日修正公布，同
    年月十二日生效，依刑法第二條第一項前段規定，應適用修正後之刑法第四十一
    條第一項本文，諭知易科罰金之折算標準，併此敘明。至扣案之香蕉刀二支、西
    瓜刀刀殼及包裏之報紙各一件，被告丁○○、戊○○，均否認為其所有，且上開
    被告戊○○所有之西瓜刀未經扣案，而被告戊○○亦供稱不知道丟到何處，均不
    宣告沒收；戊○○所有沾有血跡之雨鞋一雙，非供犯罪所用之物，亦不宣告沒收
    。
貳、無罪部分
一、公訴意旨略以：被告乙○○因聞其兄甲○○被人毆打，竟基於傷害人身體之犯意
    ，趕至現場加入鬥毆，被告丁○○即隨手拾取香蕉刀二把，砍向被告乙○○，致
    被告乙○○於左前胸、左腕部、左指肌腱等處皆受有傷害而不支倒地，被告乙○○乃於地上順手拾取他人所有之鋁棒一支與被告丁○○對抗，並邊打邊喊「你敢
    打我大哥，我要打死你」云云，致被告丁○○受有頭部挫傷、左前額挫傷、右食
    指挫裂傷等傷害，因認被告乙○○涉犯刑法第二百七十七條第一項之傷害罪。
二、按對於現在不法之侵害，而出於防衛自己或他人權利之行為，不罰，刑法第二十
    三條前段定有明文。本件公訴人認被告乙○○涉有上開犯行，無非以被告丁○○
    之陳述、診斷證明書一紙及扣案鋁棒一支資為論據。訊之被告乙○○堅詞否認有
  何傷害之犯行，辯稱：其持鋁棒與被告丁○○對抗係屬自衛等語。
三、經查，被告乙○○經人告知其兄甲○○遭人毆打，即從上開果菜市場第二棟趕赴
    現場欲救助其兄，惟於被告乙○○正要拉起甲○○之際，被告丁○○竟自附近某
    攤販處隨手拾取香蕉刀二把，分持於雙手，口喊「幹你娘，給你死」云云，砍向
    被告乙○○使其受有傷害，被告乙○○乃順手拾取他人所有鋁棒一支，抵擋丁○○之攻擊，並將被告丁○○手持之香蕉刀打斷後而停止攻擊之事實，業經本院認
    定如前，而被告乙○○為被告丁○○持刀砍傷等情，除有上開診斷書一紙在卷足
    憑外，復經告訴人甲○○陳述屬實，且被告乙○○為被告丁○○持刀追砍時，手
    中並無鋁棒而左手並有流血之情形，亦經證人即現場目睹鬥毆情形之證人黃清俊
    於審理中結證確實，是被告丁○○持刀砍傷被告乙○○，已屬現時不法之侵害，
    任何人處於該情況下自會以任何可能之方法排除該不法侵害，被告乙○○為避免
    生命、身體上危險，而自地上順手拾取鋁棒抵抗被告丁○○之持刀攻擊，核屬刑
    法第二十三條前段之正當防衛行為，雖使被告丁○○受有如事實欄所載之傷害，
    亦無過當防衛之可言，被告乙○○之行為應屬不罰。此外，復查無其他積極之證
    據，足認被告乙○○於上開正當防衛行為外確有公訴人所指之犯行，依法應諭知
    無罪之判決。
據上論斷，應依刑事訴訟法第二百九十九條第一項前段、第三百零一條第一項，刑法
第二條第一項前段、第二十八條、第五十六條、第二百七十七條第一項、第三百零五
條、第五十一條第五款、修正後刑法第四十一條第一項前段，罰金罰鍰提高標準條例
第一條前段、第二條，判決如主文。
本案經檢察官林良蓉到庭執行職務
中      華      民      國      九十      年      八    月    二十九    日
                                        臺灣雲林地方法院刑事第一庭
                                            法  官
如不服本判決，應於判決送達後十日內，向本院提出上訴狀。（須附繕本）


司法院資訊處製作；財團法人民間司法改革基金會備份。
